【裁判字號】    98,交聲,5
【裁判日期】    980216
【裁判案由】    違反道路交通管理處罰條例聲明異議
【裁判全文】
臺灣臺北地方法院交通事件裁定           98年度交聲字第5號
原處分機關  臺北市交通事件裁決所
異議人即
受處分人    甲○○
上列受處分人因違反道路交通管理處罰條例案件，對於臺北市交
通事件裁決所中華民國97年12月4日所為之處分（原處分案號：
北市裁申字第裁22-A1A130582號），聲明異議，本院裁定如下：
    主  文
原處分撤銷。
甲○○汽車駕駛人爭道行駛，少線道車不讓多線道車先行，處罰
鍰新臺幣陸佰元，並記違規點數壹點。
    理  由
一、按道路交通管理處罰條例及道路交通安全規則所稱之「汽車
    」，依道路交通管理處罰條例第3條第8款及道路交通安全規
    則第2 條第1項第1款規定，均包括「機器腳踏車」。次按，
    車輛行駛至無號誌或號誌故障而無交通警察指揮之交岔路口
    ，支線道車應暫停讓幹道車先行，未劃分幹、支線道或同為
    幹線道或支線道者，轉彎車應暫停讓直行車先行；如同為直
    行車或轉彎車者，左方車應暫停讓右方車先行，道路安全規
    則第102條第1項第2 款定有明文；又汽車駕駛人，爭道行駛
    而有支線道車不讓幹線道車先行，或少線道車不讓多線道車
    先行，或車道數相同時，左方車不讓右方車先行之情形者，
    處新臺幣（下同）600元以上1,800元以下罰鍰，並應記違規
    點數1點，道路交通管理處罰條例第45條第1 項第9款、第63
    條第1項第1款分別定有明文。
二、本件異議人即受處分人甲○○於民國97年10月2 日12時35分
    ，駕駛車牌號碼KLF-446號普通重型機車沿臺北市○○○路○
    段23巷西向東方向行駛，行駛至肇事地點時，其右側車身與
    由林大熙所駕駛沿八德路2段199巷南向北行駛之車牌號碼82
    99-QN 號自用小客車前車頭發生撞擊而肇事，嗣經臺北市政
    府警察局中山分局交通分隊依據肇事現場、採證照片及雙方
    談話紀錄分析研判，認受處分人有違反車道數相同，左方車
    應暫停讓右方車先行之相關情事，依道路交通管理處罰條例
    第45條第1項第9款之規定掣單舉發。原處分機關以異議人未
    逾越應到案期限即97年12月22日，復認本件違規事實明確，
    遂於97年12月4 日依道路交通管理處罰條例第45條第1項第9
    款、第63條第1項第1款等規定，於97年12月4 日以北市裁申
    字第裁22-A1A130582號裁決書裁處受處分人罰鍰600 元，並
    記違規點數1點在案。
三、聲明異議意旨略以：異議人即受處分人於上開時、地駕駛前
    揭車牌號碼之普通重型機車行經前述肇事地點與林大熙所駕
    駛之車牌號碼8299-QN 號自用小客車發生撞擊而肇事之事實
    ，該肇事現場之建國北路1段23巷係屬雙向車道，而八德路2
    段199 巷係單向車道，從而未有車道數相同之情況下，左方
    車應讓右方車之情事。此外，該林大熙於上述時、地經過肇
    事地點時，邊駕駛自用小客車邊持手提行動電話通話，未注
    意車前車前狀況致發生本件肇事云云，故對本件聲明異議，
    請求撤銷原處分云云。（另受處分人就駕駛汽車未隨身攜帶
    駕駛執照部分之裁決，已於本院98年1月21日訊問時，不予
    爭執當庭撤回異議，附此敘明）
四、經查：
  (一)異議人人雖辯稱：該肇事現場之建國北路1 段23巷係屬雙向
    車道，而八德路2段199巷係單向車道，故非車道數相同之情
    形云云，惟查，依到場處理員警所繪製之卷附道路交通事故
    現場圖（本院卷第30頁）所示，受處分人當日行駛之建國北
    路1段23巷路段，與林大熙所駕駛之車牌號碼8299-QN號自用
    小客車行駛之八德路2段199巷路段，皆係路寬7 公尺，未設
    置停讓標誌，堪認無幹、支線道之分。然依異議人人所提出
    之現場照片觀之（本院卷第第11、12頁及第44頁），其當時
    所行駛之建國北路1 段23巷口設有「禁止左轉」與「停」之
    交通標誌，顯見此一巷道確係單線雙向車道無誤。林大熙駕
    車行駛之八德路2段199巷雖為一單行道，卻為一雙線道（本
    院卷第11頁、第30頁及第44頁）。顯然，本件係異議人行駛
    於少線道卻未讓多線道車先行之違法而肇事。至於駕駛車牌
    號碼8299-QN 號自小客車之林大熙是否於駕駛途中以手持行
    動電話一事，受處分人並無法提出確切證據以資證明，且與
    異議人是否違反「少線道車不讓多線道車先行」，並無相當
    因果關係與關連性，本院就此部分不予審酌，亦無從為受處
    分人有利之認定。
五、綜上所述，異議人確有於上開時、地，駕駛機車爭道行駛，
    「少線道車不讓多線道車先行」，已足認定，異議人否認違
    規行為而提起異議，並無理由。然原處分機關援引道路交通
    管理處罰條例第45條第1項第9款車道數相同時，左方車不讓
    右方車先行之情形者，及同條例第63條第1項第1款規定記違
    規點數1 點，對於異議人裁罰，其適用法律難認正確，原處
    分既有上開違誤，自屬無可維持，應由本院將原處分撤銷，
    改依同條例第45條第1項第9款汽車駕駛人於行駛「少線道車
    不讓多線道車先行」之規定，及依違反道路交通管理事件統
    一裁罰基準表之規定，諭知異議人罰鍰600 元，並依同條例
    第63條第1項第1款規定記違規點數1點，以資適法。
六、據上論斷，應依道路交通管理處罰條例第87條第2 項、第45
    條第1項第9款、第63條第1項第1款，道路交通案件處理辦法
    第20條前段，裁定如主文。
中    華    民    國    98    年    2     月    16    日
                  交通法庭法  官  紀文惠
上正本證明與原本無異。
如不服本裁定，應於送達後5日內，向本院提出抗告狀。
                          書記官  游曉婷
中    華    民    國    98    年    2     月    16    日


司法院資訊處製作；財團法人民間司法改革基金會備份。
